【裁判字號】    97,訴,55
【裁判日期】    970320
【裁判案由】    清償借款
【裁判全文】
臺灣嘉義地方法院民事判決                97年度訴字第55號
原      告  甲○○
被      告  乙○○
上列當事人間請求清償借款事件，本院於民國97年3月6日言詞辯
論終結，判決如下：
    主  文
被告應給付原告新台幣伍拾捌萬元，及自民國九十七年三月七日
起至清償日止，按年息百分之五計算之利息。
訴訟費用新台幣陸仟伍佰元由被告負擔。
    事實及理由
一、按訴狀送達後，原告不得將原訴變更或追加他訴。但減縮應
    受判決事項之聲明者不在此限，民事訴訟法第255條第1項第
    3款定有明文。原告以支付命令請求被告應給付新台幣（下
    同）600,000元，及自支付命令送達翌日起至清償日止，按
    年息百分之5計算之利息。嗣支付命令送達後，經被告於法
    定期間聲明異議，原告於審理中減縮本金部分為580,000元
    ，利息部分則自變更聲明之準備書狀送達翌日起至清償日止
    ，按年息百分之5計算，核屬減縮應受判決事項之聲明，揆
    諸前開條文規定，應予准許。
二、原告起訴主張：兩造間有金錢消費借貸關係，被告積欠原告
    600,000元，被告並與其父親鄭泰平共同簽發面額30,000元
    之本票共計20張為憑（被告父親鄭泰平部分，業經鈞院以96
    年度促字第20509號發支付命令確定），扣除被告嗣後已償
    還之20,000元外，仍積欠580,000元。至於被告辯稱除清償
    20, 000元外，尚以被告的小吃店頂讓100,000元給原告，故
    欠款僅餘480,000元云云，原告對於被告以100,000元頂讓小
    吃店給原告一情固不爭執，惟被告前向原告借款共計700,00
    0元，並簽發面額600,000元及100,000元之本票各1張，嗣屆
    期未予清償，被告才以100,000元頂讓小吃店給原告，並重
    新簽立面額30,000元之本票共計20張，故扣除100,00 0元頂
    讓款後，原告於支付命令中僅請求被告償還所餘欠款600,00
    0元等語。爰依消費借貸之法律關係，請求被告如數清償，
    並聲明如主文所示。
三、被告則以：伊雖有積欠原告600,000元，但已以100,000元頂
    讓小吃店，並再清償20,000元，故僅餘欠款480,000元。且
    被告願以每月5,000元償還原告，但為原告所拒絕等語。並
    聲明：原告之訴駁回，訴訟費用由原告負擔。
四、本院得心證之理由：
    原告主張被告積欠借款600,000元之事實，業據提出面額30,
    000元之本票影本共計20張為證，且為被告所不爭執，堪信
    屬實。惟被告辯稱：除已清償20,000元外，尚以小吃店頂讓
    100,000元給原告，故欠款僅餘480,000元等語。原告對於被
    告以小吃店頂讓100,000元，且事後已清償20,000元之事實
    固不爭執，並提出被告匯款20,000元之存摺交易明細為憑，
    然否認被告以100,000元頂讓之小吃店，係用以清償前揭600
    ,000 元欠款一節，並陳稱：被告原本係借款700,000元，以
    小吃店頂讓100,000元後，尚餘600,000元，故其聲請支付命
    令時僅請求被告償還600,000元等語。經查，原告主張當初
    借款700,000元給被告，被告並簽發面額600,000元及100,00
    0元之本票各1張供做擔保，嗣屆期未獲清償，被告乃以100,
    000元頂讓小吃店給原告，並交代原告自行處理該面額100,
    000元之本票，至於尚餘600,000元欠款部分，由被告與其父
    親鄭泰平共同簽發面額30,000元之本票共計20張後，已將被
    告之前簽發面額600,000元之本票予以返還等語，並提出面
    額100,000元，發票日為95年6月12日，發票人為被告之本票
    原本及影本各1紙附卷可稽（詳本院卷第26頁）。本院衡諸
    被告雖辯稱該面額100,000元之本票係在600,000元借款範圍
    內云云，惟參酌被告原先自承其積欠原告600,000元部分，
    係以簽發每張面額30,000元，共計簽發20張之本票做為擔保
    等語（詳本院卷第23頁），足見被告並未簽發面額100,000
    元之本票做為600,000元借款之部分擔保，然其於審理中竟
    翻異改稱所簽發面額100,000元之本票，係在600,000元借款
    範圍內之擔保云云，前後所述不一，已無可採。況參諸原告
    持有被告簽發面額100,000元且已到期之本票原本1紙，當可
    與本件面額各30,000元之20本票併同聲請支付命令，然原告
    竟捨此而不為，僅就面額各30,000元之20張本票聲請支付命
    令請求被告償還，益證原告陳稱其認為被告已以頂讓小吃店
    清償100,000元之借款，故未提出前開面額100,000元之本票
    聲請支付命令，僅提出面額各30,000元之20張本票聲請支付
    命令等語，應與事實相符而可採信，被告辯稱頂讓小吃店之
    100,000元，係用以清償原告聲請支付命之600,000元部分欠
    款云云，則無足憑採。從而，原告依消費借貸之法律關係，
    請求被告應給付原告如主文第一項所示之本金及利息，為有
    理由，應予准許。
五、按法院為終局判決時，應依職權為訴訟費用之裁判，民事訴
    訟法第87條第1項定有明文。本件第一審裁判費6,500元，應
    由敗訴之被告負擔，爰判決如主文第二項所示。
六、據上論結，本件原告之訴為有理由，依民事訴訟法第78條、
    第87條第1項，判決如主文。
中    華    民    國    97    年     3    月    20    日
                  民二庭法  官  林中如
以上正本係照原本作成
如對本判決上訴須於判決送達後20日內向本院提出上訴狀
中    華    民    國    97    年     3    月    20    日
                        書記官  林柑杏


司法院資訊處製作；財團法人民間司法改革基金會備份。
